【裁判字號】    93,上易,227
【裁判日期】    951025
【裁判案由】    分割共有物
【裁判全文】
臺灣高等法院臺中分院民事判決  93年度上易字第227號
上  訴  人  丁○○
訴訟代理人  戊○○
視同上訴人  己  ○
訴訟代理人  宙○○
視同上訴人  午○○（即陳午○○）
視同上訴人  Ｈ○○
視同上訴人  Ｉ○○
視同上訴人  Ｋ○○（即蔡正田之承當訴訟人）
上  一  人
訴訟代理人  丑○○
視同上訴人  Ｆ○○（即蔡聯聰之承受訴訟人）
                        2號三樓*
視同上訴人  Ｇ○○（即蔡聯聰之承受訴訟人）
                        2號三樓*
訴訟代理人  甲○○
                        2號三樓
視同上訴人  卯○○
上  一  人
訴訟代理人  丑○○
視同上訴人  Ｌ○○
視同上訴人  庚○○
                        40巷2弄3號
上  二  人
訴訟代理人  Ｂ○○
視同上訴人  子○○（即蔡世男之承受訴訟人）
視同上訴人  宇○○
視同上訴人  Ａ○○
視同上訴人  Ｊ○○
視同上訴人  戌○○
視同上訴人  未○○
兼上五人
訴訟代理人  丑○○
視同上訴人  申○○（即蔡福來、蔡來春之承受訴訟人）
法定代理人  乙○○（即蔡福來承受訴訟人）
上  一  人
訴訟代理人  Ｂ○○
視同上訴人  癸○○
上  一  人
訴訟代理人  Ｃ○○
視同上訴人  亥○○
視同上訴人  地○○
兼  上二人
訴訟代理人  Ｄ○○
視同上訴人  Ｅ○○
兼  上一人
訴訟代理人  Ｃ○○
視同上訴人  巳○○（即辛○○之承受訴訟人）
視同上訴人  辰○○（即辛○○之承受訴訟人）
兼  上二人
訴訟代理人  壬○○
視同上訴人  丙○○（即蔡來春之承當訴訟人）
視同上訴人  玄○○（即乙○○之承當訴訟人）
視同上訴人  酉○○（乙○○、蔡盈如、申○○承當訴訟人）
視同上訴人  寅○○○（即蔡盈如、申○○之承受訴訟人）
視同上訴人  黃○○（即蔡來春之承當訴訟人）
兼  上五人
訴訟代理人  Ｂ○○
被  上訴人  天○○
                        巷20號10樓
訴訟代理人  黃秀惠律師
複  代理人  蔡譯智律師
上列當事人間請求分割共有物事件，上訴人對於民國93年4月19
日臺灣臺中地方法院90年度訴字第57號第一審判決提起上訴，本
院於95年10月11日言詞辯論終結，判決如下：
    主  文
原判決除確定部分外，均廢棄。
兩造共有坐落台中縣梧棲鎮○○段第一二三四之二地號、地目建
、面積二六八六平方公尺土地，其分割方法為如附圖Ｅ方案即台
中縣清水地政事務94年5月19日鑑測圖所示，並按附表分割面積
增減明細表各編號部分，依序分歸該附表所示之人，單獨取得或
共同取得。
又兩造應為補償及受償之金額各如共有人互補金額分析表及明細
表所示。
第一審（除確定部分外）、二審訴訟費用由兩造按附表分割面積
增減明細表所載之應有部分欄比例負擔。
    事實及理由
壹、程序方面：
一、查共有人辛○○於原審判決前死亡（即93年1月11日），
    經原審裁定命其繼承人巳○○、辰○○承受訴訟，有裁定書
    在卷可按（見原審卷三第二七二之三、之四頁），且經兩造
    同意在本院審理巳○○、辰○○承受訴訟部分，而巳○○、
    辰○○並辦畢繼承登記等情在卷（見本審；卷二第一九頁；
    卷三第三九、四０、九二、一八四頁），則原判決此部分之
    瑕疵業已補正。另辛○○之繼承人蔡鄭玉、蔡麗娟，並未繼
    承系爭台中縣梧棲鎮○○段第一二三四之二地號土地（下簡
    稱系爭土地），自勿庸列彼等為當事人。
二、又查原判決主文第一、二、三項確定部分（查該部分兩造均
    未上訴而告確定），即判令被繼承人蔡連聰之繼承人Ｆ○○
    、Ｇ○○；被繼承人蔡福來之繼承人乙○○、蔡盈如、申○
    ○；被繼承人蔡世男之繼承人子○○等分別繼承系爭土地之
    應有部分，業已分別辦畢繼承登記，有土地登記謄本等在卷
    可考（見本審卷五第一七五、一七六頁、第一八二至一九八
    頁）。
三、又查共有人蔡正田就系爭土地應有部分1/100，於訴訟中將
    其應有部分出售並過戶予Ｋ○○，並由Ｋ○○具狀承擔訴訟
    ，有系爭土地謄本及承擔訴訟狀在卷可按（見本審卷三第七
    五、七六頁），自應准許。又查共有人乙○○、蔡盈如、申
    ○○就系爭土地應有部分合計6/240，於訴訟中將該應有部
    分出售並過戶予蔡岳忠，並由蔡岳忠具狀承擔訴訟，有系爭
    土地謄本及承擔訴訟狀在卷可按（見本審卷三第八三、八四
    頁、卷四第三０、三一頁），自應准許。又查共有人蔡盈如
    、申○○就系爭土地應有部分合計6/240，於訴訟中將該應
    有部分出售並過戶予寅○○○，並由寅○○○具狀承擔訴訟
    ，有系爭土地謄本及承擔訴訟狀在卷可按（見本審卷三第八
    五、八六頁、卷四第三０頁），自應准許。又查共有人乙○
    ○就系爭土地應有部分3/240，於訴訟中將該應有部分出售
    並過戶予玄○○，並由玄○○具狀承擔訴訟，有系爭土地謄
    本及承擔訴訟狀在卷可按（見本審卷三第八一、八二頁、卷
    四第三一頁），自應准許。又查共有人蔡來春將系爭土地應
    有部分1/16，於訴訟中出售並過戶予申○○、黃○○、丙○
    ○應有部分6/240、3/240、6/240並分別由彼等具狀承擔訴
    訟，有系爭土地謄本及承擔訴訟狀在卷可按（見本審卷三第
    七七至八０頁、八七、八八頁、卷四第三三頁），自應准許
    。
四、又按最高法院42年台上字第318號判例謂：「共有物之分割
    ，於共有人全體有法律上之利害關係，須共有人全體始得為
    之，故請求分割共有物之訴，屬於民事訴訟法第五十六條第
    一項所稱訴訟標的，對於共同訴訟之各人必須合一確定者，
    共同訴訟人甲對於第二審判決提起上訴，係為有利益於共同
    訴訟人乙之行為，依同條項第一款之規定，其效力及於共同
    訴訟人乙，自應列共同訴訟人乙亦為上訴人」。查本件分割
    共有物訴訟，共有人之一丁○○，對原判決不服，提起上訴
    ，自應列共有人己○等三十三人為視同上訴人。
五、又查本件視同上訴人等經合法通知，未於言詞辯論到場，核
    無民事訴訟法第三百八十六條所列各款情形，茲依被上訴人
    之聲請，由其一造辯論而為判決。
貳、訴訟要旨：
一、本件被上訴人主張：系爭土地為兩造所共有，各共有人就系
    爭土地之應有部分如附表分割面積增減明細表應有部分欄所
    示，茲因共有人無法達成協議分割，爰依民法第八百二十四
    條第二項規定，訴請裁判分割。又如附圖Ｅ方案即清水地政
    事務94年5月19日鑑測圖所示，並按附表分割面積增減明細
    表所示，依序分歸該附表所示之人，單獨取得或共同取得（
    下均簡稱為Ｅ分割方案），兩造（除上訴人丁○○外），均
    同意該方案，該Ｅ案乃原判決附圖Ｄ案修正案（查保留地部
    分，丁○○不願與其他共有人保持共有，故單獨將其部分分
    離為Ｅ16-1、Ｅ21-1）。再者，依台中縣畸零地使用自治條
    例及引用台中市畸零地使用規則第三條附表等規定，如原審
    判決分割方案Ｄ案所示（下簡稱Ｄ案），編號Ｄ21係畸零地
    無法作建地使用，分割完畢後將來與鄰地一二三三之五地號
    地主協商使用方法（即依照台中縣畸零地使用自治條例第十
    二、十三、十四條規定之調處、徵收、競標等程序處理）。
    又如原審判決分割方案Ｄ案所示，編號Ｄ16本身雖非畸零地
    ，但北側鄰地地號一二三三之四地號係畸零地，根據上開條
    例第十一條規定需與該一二三三地號合併才能使用，故編號
    Ｄ16與Ｄ21部分均作保留地。又查系爭土地面積二六八六平
    方公尺，上訴人丁○○應有部分二四分之一，折算應有面積
    一一一．九二平方公尺，扣除原審判決附圖Ｄ方案編號十六
    、二十一號保留地（畸零地）面積各一二三平方公尺、七三
    平方公尺及編號二十號私設道路二二一平方公尺後，，丁○
    ○僅餘九四．五四平方公尺。然查丁○○使用系爭土地面積
    一三四平方公尺興建房屋如台中縣清水地政事務所九十三年
    九月六日複丈成果圖編號Ｂ及Ｂ1所示，該部分已超過前開
    丁○○剩餘面積九四．五四平方公尺達三九．四六平方公尺
    ，然丁○○於原審又堅持不願意多分配土地，而被上訴人於
    原審共提出四個方案即Ａ、Ｂ、Ｃ、Ｄ案（下簡稱為Ａ、Ｂ
    、Ｃ、Ｄ分割方案），其中Ｃ案，將Ｃ12面積三十七平方公
    尺，Ｃ13面積九十五平方公尺分歸上訴人，而該Ｃ12、Ｃ13
    兩部分合併使用結果為一方整之長方形，且面積合計一三二
    平方公尺，相當於上訴人房屋使用面積一三四平方公尺，惟
    上訴人仍堅不同意，被上訴人於原審只得再提出分割Ｄ方案
    即原審採認之分割方案，使上訴人只取得編號Ｄ1面積九五
    平方公尺之土地。至Ｄ1北側之Ｄ2分歸視同上訴人Ａ○○等
    六人共有，Ｄ3分歸Ｉ○○取得，Ｄ4分歸宇○○取得，倘上
    訴人為避免其位於Ｄ2、Ｄ4部分之房屋被拆除，嗣亦得向上
    開取得人洽購各該部分土地。乃丁○○於本件卻罔顧其佔用
    面積超過其應有面積之事實，既不願多分配土地，又不願拆
    除部分房屋，天下寧有是理？又上訴人丁○○雖主張伊房屋
    旁空地，即台中縣清水地政事務所九十三年九月六日複丈成
    果圖編號Ｂ1所示三十四平方公尺（被上訴人誤書為3.8坪）
    之空地，作為保留地，此對非但對其他共有人並不公允，且
    該空地毗鄰上訴人房屋，自應將該空地分割予上訴人就近利
    用，並作為該屋之法定空地較允當等詞。
二、上訴人丁○○則以：查原判決Ｄ分割方案，將上訴人房屋所
    佔用之土地劃分為Ｄ1、Ｄ2、Ｄ3、Ｄ4四塊土地，有強迫上
    訴人購買Ｄ2、Ｄ3、Ｄ4三筆土地土地之嫌且該四塊土地形
    狀為菜刀狀，民間一般人之觀念係為凶宅地。又原判決所判
    定土地價金互補金額過高，蓋請求分割之土地市價每坪新台
    幣（下同）4萬元，惟判決之互補金額達8萬元並不合理，上
    訴實無能力負擔。另分割方案之Ｄ16、Ｄ21之部分為保留地
    ，面積達196平方公尺，實為浪費。又系爭土地上訴人之門
    牌台中縣梧棲鎮○○路○段466號建物（下簡稱系爭建物）
    ，已存在於該共有土地上達43年，其佔用面積雖逾其應有部
    分，惟依民法第769條規定「以所有之意思二十年間和平繼
    續占有他人未登記之不動產，得請求登記為所有人」，上訴
    人對該請求分割之土地雖有部分所有權，惟該土地未分割前
    係所有之共有人公同共有，非各共有人單獨所有，故屬上開
    條文之「他人之不動產」（32年上字第11號判例參照）。是
    上訴人就系爭建物占用土地，本可請求登記為所有人，或依
    同法第772條規定，請求登記為地上權人（釋字451號參照）
    ，蓋上訴人就系爭建物已使用該土地長達43年，自可請求登
    記為所有人，或地上權人。又上訴人系爭建物占用之土地，
    業已長達44年，各共有人並無異議，且上訴人就系爭建物之
    房屋稅及地價稅，自49年已繳費至93年，應可認為有默示分
    管契約存在，且有合法房屋稅籍證明書，應為合法建物，故
    分割以不破壞建築物為原則。又按法院為裁判分割共有土地
    時，除因該土地內部分土地之使用目的不能分割（如為道路
    ），或部分共有人仍願維持共有關係，應就該部分土地不予
    分割，或准該部分共有人成立新共有關係外，應將土地分配
    於各共有人單獨所有，此觀最高法院六十九年台上字第一八
    三一號判例甚明。本件上訴人於原審已主張不要保留地（上
    訴人就保留地部分，亦不願保持共有），然原判決仍留保留
    地為共有人共有，並未完全消滅共有關係，於法恐有違等語
    ，資為抗辯。
三、視同上訴人己○等三十三人則贊同如附圖Ｅ分割方案即台中
    縣清水地政事務94年5月19日鑑測圖所示，並按附表分割面
    積增減明細表各編號部分，依序分歸該附表所示之人，單獨
    取得或共同取得。
參、原審判決及上訴情形：
    查原審就系爭土地採附圖Ｄ分割方案判決，上訴人丁○○不
    服，提起上訴，求為判決：(一)原判決主文第四、五、六項廢
    棄。(二)上開廢棄部分，被上訴人在第一審之訴駁回。被上訴
    人天○○則求為駁回對造之上訴。
肆、得心證之理由：
一、按各共有人，得隨時請求分割共有物。又共有物之分割方法
    ，不能協議決定者，法院得因任何共有人之聲請，命以原物
    分配於各共有人；又以原物為分配時，如共有人中，有不能
    按其應有部分受分配者，得以金錢補償之，民法第八百二十
    三條第一項及第八百二十四條第二、三項分別定有明文。本
    件被上訴人主張系爭土地為兩造所共有，應有部分如附表分
    割面積增減明細表所載之原應有部分欄所示。又兩造間就系
    爭土地並未訂有不分割之特約，亦未因物之使用目的而有不
    能分割之情形，有系爭土地登記謄本及地籍圖謄本各在卷可
    憑，復為上訴人所不爭執，被上訴人此部分之主張自堪信為
    真實。從而被上訴人基於系爭土地共有人之共有物分割請求
    權訴，請裁判分割，依首揭法條規定，即無不合，應予准許
    。
二、又查被上訴人天○○及視同上訴人己○等三十三人均主張按
    決附圖所示Ｅ案分割方案（即Ｄ方案之修正案），而上訴人
    均不同意Ａ、Ｂ、Ｃ、Ｄ、Ｅ方案，並辯稱：原判決附圖Ｄ
    分割方案及Ｅ案，將伊門牌台中縣梧棲鎮○○路○段466號
    系爭建物部分切割，且補償金額過高；又伊不同意該方案中
    之保留地云云。是本件首應審究者，厥為系爭土地究應如何
    分割，始為適當公平？茲分述如下：
  (一)查，兩造共有之系爭土地為四邊形之建地，三面鄰路，西鄰
    中央路，北側鄰大仁路，均寬約十五公尺，系爭土地內多處
    土造房屋，部分早已無人居住，其屋所有人即己○、蔡秀
    、蔡來春、蔡福來、Ｈ○○、Ｂ○○、Ｌ○○、庚○○等人
    於原審均陳明分割後不予保留房屋，另南邊有上訴人丁○○
    所有之門牌台中縣梧棲鎮○○路○段466號三樓建物一棟，
    占用土地面積一三四平方公尺（含屋前空地）；另現有南北
    向小巷道位處於系爭土地中央偏東側等情，業經原審及本院
    會同兩造及台中縣清水地政事務所測量人員履勘現場查明屬
    實，並有原審及本院勘驗筆錄、台中縣清水地政事務所九十
    年四月二十六日、九十一年七月二十六日、九十三年九月六
    日鑑定圖各乙件、現場相片等在卷可稽，自屬實在。
  (二)又按默示之承諾，必依要約受領人之舉動，或其他情事足以
    間接推知其有承諾之意思者，始得認之，若單純之沉默，則
    除依交易上之慣例或特定人間之特別情事，足認為承諾者外
    ，不得認為承諾，最高法院21年上字第1598號著有判例。查
    上訴人丁○○雖辯稱：伊就系爭建物已繳納房屋稅、地價稅
    多年，應足認系爭建物占用之土地，有默示分管契約存在云
    云。然查丁○○繳稅乃盡國民納稅義務，核與系爭土地有無
    分管契約無關。又按民法第769條及第770條有關不動產之一
    般取得時效及特別取得時效，均以他人「未登記」之不動產
    為要件，此觀該條條文自明。然系爭土地為已登記之不動產
    ，有土地謄本在卷可佐，自與不動產取得時效要件不符。是
    上訴人丁○○抗辯，伊系爭建物占用該地多年，自得依時效
    取該地之所有權云云，顯有誤會。又民法第772條有關地上
    權取得時效之準用規定，乃因時效而取得地上權登記請求權
    者，不過有此「請求權」而已，在未依法登記為地上權人以
    前，仍不得據以對抗土地所有人而認其並非無權占有（最高
    法院81年度台上字第2592號裁判參照）。查丁○○就系爭土
    地，尚未完成地上權登記，有該土地登記謄本可考，是上訴
    人丁○○抗辯，伊系爭建物業已因時效取得地上權云云，亦
    有誤會。又查上訴人丁○○系爭建物，屬未保存登記之違建
    ，有系爭土地謄本可稽。又查系爭土地面臨寬度為十公尺之
    計畫道路，其使用分區係屬第四種住宅區，其建蔽率為55%
    及容積率為200%，基地臨接最小寬度為3.5公尺，最小深度
    為14.0公尺；而卷附系爭建物如台中縣清水地政事務所93年
    9 月6日鑑定圖所示，編號Ｂ面積為0.0103公頃（房屋部分
    ），編號Ｂ1面積為0.031公頃（空地部分）；Ｂ建物若擬申
    請合法房屋使用執照連同Ｂ1面積一起併入計算，該系爭建
    物若依法令申請合法房屋使用執照，則其法定空地仍然不足
    等情，有台中縣政府、93年10月18日、府工建字第09302617
    21號函文在卷可按（見本審卷二第一八四頁）。查系爭建物
    旁空地，既不足為法定空地，自難再將系爭建物旁之空地，
    分歸他共有人。又查上訴人丁○○之應有部分為24分之1，
    換算持分面積為111.92平方公尺，有系爭土地及按附表分割
    面積增減明細表可按，而其系爭建物（含空地）已達134平
    方公尺，如前所述，則其持分面積不足涵蓋系爭建物面積。
    加以上訴人丁○○不願多分配土地，及多負擔找補金額；再
    者，上訴人丁○○更不願預納測量及鑑價費用（見本審卷四
    第一八一頁），自無法考量系爭建物之完整性，即Ｅ案會拆
    除系爭建物一部分。
  (三)又查附圖所示Ｅ案分割方案（即Ｄ方案之修正案），其保留
    地部分：依台中縣畸零地使用自治條例第二、三條及引用台
    中市畸零地使用規則第三條附表，及該條例第二條第二項、
    第十一條第一項規定：「畸零地，係指本法第三條規定地區
    內面積狹小或地界曲折之基地」；「畸零地非與相鄰之唯一
    土地合併，無法建築使用時，該相鄰之土地非經留出合併所
    必須之土地，不得建築。但留出後所餘之土地成為畸零地時
    ，應全部合併使用」，系爭土地屬住宅區，土地北側及南側
    之道路寬均為十五公尺，凡最小寬度小於三．五公尺或最小
    深度小於一四公尺，均屬畸零地，則編號Ｅ21係畸零地無法
    作建地使用，分割完畢後將來與鄰地一二三三之五地號地主
    協商使用方法（即依照台中縣畸零地使用自治條例第十二、
    十三、十四條規定之調處、徵收、競標等程序處理）。又查
    編號Ｅ16本身雖非畸零地，但北側鄰地地號一二三三之四地
    號係畸零地，依前引自治條例第十一條第一項規定，該畸零
    地非與相鄰之唯一土地即本件編號Ｅ16號土地合併，無法建
    築使用，該編號Ｅ16號土地非留出合併所必須之土地，不得
    建築，故編號Ｅ16與Ｅ21部分，均作保留地，均於法有據。
    又有關保留地部分，本院曾建議擬Ｆ分割方案，即將Ｃ案保
    留地，有關丁○○分擔抽離，由其他共有人金錢補償之，（
    見本審卷四第一七九至一八二頁），然上訴人丁○○既不願
    與其他共有人保持共有，又不願預納測量及鑑價費用；而其
    他共有人全體亦堅拒採Ｆ分割方案，甚且全體具狀陳情有關
    機關，指稱受命法官所擬Ｆ分割方案偏坦丁○○，亦有陳情
    書在卷可按（見本審卷四第一五０頁），故Ｆ案無法成案，
    而該Ｅ分割方案乃將原判決附圖Ｄ案修正案（查保留地部分
    ，丁○○不願與其他共有人保持共有，故單獨將其部分分離
    為Ｅ16-1、Ｅ21-1）。
  (四)綜上，本院審酌系爭土地之性質、使用現狀、經濟效用、共
    有人之意願及最大利益之均衡等情，認為以如附圖Ｅ方案即
    台中縣清水地政事務所九十四年五月十九日鑑定圖所示方法
    為分割，連同附表分割面積增減明細表各編號部分，依序分
    歸該附表所示之人，單獨取得或共同取得，堪稱允當，至其
    他分割方案，並無共有人贊同，自不足取，併此明。
  (五)又按共有物之分割，以原物為分配時，如共有人中，有不能
    按其應有部分受分配者，得以金錢補償之。民法第八百二十
    四條第二項定有明文。查系爭土地經原審送請政揚不動產鑑
    定有限公司鑑價（下簡稱政揚公司），本院並將Ｅ分割方案
    送請政揚公司補充鑑價，而政揚公司分別依兩造原應有部分
    土地價格，並按上揭附圖Ｅ分割方案分割後取得土地價格，
    參考影響土地價值個別因素（臨路面寬、臨路路寬、使用效
    率、交通狀況、里鄰環境、發展性等）、區域因素、期日修
    正、情況補正等，計算兩造各自應找補金額結果，詳如如共
    有人互補金額分析表及明細表所示，此有該公司鑑定研究報
    告書（外放）及補允鑑定書等在卷可稽。本院認其計算結果
    ，尚屬允當，應予採用。又上訴人雖質疑共有人互補金額分
    析表暨明細表所示之補償金過高云云，惟經本院檢送上訴人
    丁○○所提資料，送請政揚公司補允鑑定結果，政揚公司認
    為：
    1.經本公司估價人員至現場勘察，本案勘估標的土地（1234
      -2地號），座落於中央路（8米路）與大仁路（12米路）
      口，屬於角地，為住宅區用地，其公告現值每平方公尺為
      N.T.11,500元（每坪為N.T.72,727元），係指臨中央及大
      仁路，於分割後地形方整，產權清楚，具正常使用條件及
      價值之土地單價。依該地區之不動產市場而言（條件相近
      者），其價格應屬合理之價格。
    2.分配位置Ｄ2、Ｄ3、Ｄ4之單價分別與Ｄ5、Ｄ6、Ｄ7土地
      之單價相同。係考量該分配位置之土地應以合併使用較為
      符合土地之經濟效用，故本公司推定其土地單價每平方公
      尺為N.T.22,000。
    3.至於丁○○所提以銀行貸款及法拍價格為比價之依據，本
      公司認為實不具反應市場價值之條件。
    4.補充報告書中之壹至伍（即1～9頁）僅單獨以分配位置
      E16、E16-1、E21、E21-1之價值計算，並推算其互補金額
      。
    5.補充報告書中之陸（即10～13頁）即將前項之鑑定結果與
      （92）政估訴字第0401號報告書之鑑定結果加總，即為補
      充後之互補金額分析總表，詳如附件所示。
    6.又有關第一次（即Ｄ案）與第二次（即Ｅ案）鑑定價額不
      同原因如下：
      因第一次鑑定案，分配位置D16及D21仍維持共有。維持
        共有則無分割前後價值之差異，故不需參與互補金額之
        計算，如本公司（92）政估訴字第0401號報告書，P24
        、27、29所示，分割後總價新台幣42,408,071元，並未
        包含分配位置D16、D21之價值。
      第二次鑑定案中依據貴院95中分通民明決93上易227字
        第02946號函辦理，分配位置D16、D21，由原本維持共
        有之關係，分割出D16-1、D21-1由丁○○單獨所有，故
        必須分別計算其價額，並參與互補金額計算，如第二次
        所補充報告內容所示。因二次鑑定項目不同，所以鑑定
        價額不同而有變更。
  此有政揚不動產鑑定有限公司補充鑑定函文各在卷可證（見本
  審卷二第三四至三五頁；卷五第二四０頁、第二七三至二七四
  頁）。是上訴人質疑該共有人互補金額分析表暨明細表所示之
  補償金過高云云，顯不足採。
伍、綜上所述，系爭土地之分割，以附圖Ｅ案所示方法分割及附
    表共有人互補金額分析表暨明細表所示，互為找補，最為妥
    適，原審依原判決附圖Ｄ所示方法分割，尚有未洽，上訴意
    旨，指摘原判決不當，求予廢棄，為有理由，應由本院廢棄
    改判。
陸、本件事證已臻明確，兩造其餘攻擊或防禦方法及所提證據，
    均與本院心證之形成，不生影響，爰不一一再加以論述，併
    此明
柒、據上論結，本件上訴為有理由，依民事訴訟法第四百五十條
    第八十條之一、第七十八條、第八十五條第一項但書、第四
    百六十三條、第三百八十五條第一項前段，判決如主文。
中    華    民    國    95    年    10    月    25    日
                      民事第一庭審判長法  官  吳火川
                                      法  官  邱森樟
                                      法  官  陳繼先
以上正本係照原本作成。
不得上訴。
                                      書記官  林育德
中    華    民    國    95    年    10    月    26    日
                                                      Ｈ


司法院資訊處製作；財團法人民間司法改革基金會備份。
